【裁判字號】    97,易,501
【裁判日期】    980227
【裁判案由】    違反證券交易稅法(條例)
【裁判全文】
臺灣花蓮地方法院刑事判決               97年度易字第501號
公  訴  人  臺灣花蓮地方法院檢察署檢察官
被      告  甲○○
                    4樓之1
選任辯護人  簡燦賢律師
上列被告因違反證券交易法案件，經檢察官提起公訴（96年度偵
字第5361號），被告於準備程序中為有罪之陳述，本院裁定進行
簡式審判程序，判決如下：
    主  文
甲○○共同違反非證券商不得經營證券業務之規定，處有期徒刑
月，如易科罰金，以新臺幣壹仟元折算壹日。
    事  實
一、丁○○、乙○○、丙○○（丁○○、丙○○另經本院判決，
    乙○○由本院另行審結）與甲○○分別為「富緣創業投資有
    限公司」（下稱富緣公司）及「上綻創業投資有限公司」（
    下稱上綻公司）實際負責人、襄理、經理及業務員。渠等均
    明知證券商須經主管機關原財政部證券暨期貨管理委員會（
    現已改制為行政院金融監督管理委員會）之許可並發給許可
    證照方得營業，非證券商不得經營證券業務，而富緣公司、
    上綻公司登記之營業項目均未包括有價證券之承銷、自行買
    賣、買賣之行紀、居間、代理等證券業務，且未經許可取得
    證照之證券商，詎渠等竟基於犯意之聯絡，自民國95年7、8
    月間起至96年9月間止，以每張平均約新臺幣（下同）4萬元
    代價，向太陽神、鉅亨網站取得「中華生技股份有限公司」
    、「亞太智財股份有限公司」、「祥發金屬工業股份有限公
    司」、「國際超能源股份有限公司」及「弘岐科技股份有限
    公司」等未上市股票後，並由乙○○、丙○○與甲○○利用
    舉辦投資說明會或隨機撥打電話方式，以每張約5萬元至5萬
    8 千元不等之價格，招攬呂令真、陳文和、陳春蓮、趙佩伶
    、陳紹釗、吳欣霓、吳欣穎、鍾玉嬌、謝德靜、羅源富、王
    慧娟、蘇長妹、蔡寶蓮及曾瓊玲等人認購上開未上市公司股
    票，而從事有價證券買賣之行紀業務。
二、案經法務部調查局花蓮調查站移送臺灣花蓮地方法院檢察署
    檢察官偵查起訴。
    理  由
一、上開犯罪事實，業據被告甲○○於警詢、偵查中及本院審理
    時均坦承不諱，核與同案被告丁○○、丙○○、乙○○所供
    述之情節大致相符；亦核與證人呂令真、陳文和、陳春蓮、
    趙佩伶、陳紹釗、吳欣霓、吳欣穎、鍾玉嬌、謝德靜、羅源
    富、王慧娟、蘇長妹、蔡寶蓮及曾瓊玲於警詢所供證之情節
    相符。此外，復有富緣公司登記資料查詢結果、每日投資快
    報、祥發公司相關資料，扣案之客戶身分證影本資料、中華
    生技增資認購名冊、日報表、客戶統計表、收款明細表、宏
    達電等股市資料、IPO 市場資料、弘岐科技股票影本、弘岐
    科技營運計畫書、IPO 市場資料(二)、弘岐科技基資、弘岐科
    技專利認證、弘岐科技財報、弘岐科技掛單表、國際超能源
    資料、投資新樂園資料、早會紀錄表、弘岐科技股票影本、
    石秀華等交易資料、客戶統計表、收款明細表、神鈦光學股
    票影本、應徵面試表、確認書、有益安認購資料、亞太智財
    股票影本、富緣創投登記證、江慧頻繳款書、有益安生技股
    票影本、金豐公司函、上錠創投登記表、寰辰財經登記證、
    客戶統計表、李麗華及蘇長妹證件影本、上錠公司文件、弘
    岐科技股票資料、弘岐科技營運計畫書、宣傳資料、週工作
    計畫、日報表、國際能源公司資料、股東資料、客戶資料、
    員工資料、每日投資快報等資料在卷足參。被告之自白，核
    與事實相符，自應依法論科。
二、核被告所為，係違反證券交易法第44條第1 項非證券商不得
    經營證券業務之規定，應依同法第175 條論處。又違反證券
    交易法第44條第1 項規定之犯行，既謂業務，其本質即有反
    覆繼續為之的性質，是以被告反覆所為前揭居間、販售股票
    行為，應係基於一個經營業務目的所為之數次交易行為，應
    論以集合犯之包括一罪。被告與同案被告丁○○、丙○○、
    乙○○就本件違反證券交易法之犯行間，有犯意聯絡及行為
    分擔，為共同正犯。爰審酌被告明知非證券商不得經營行紀
    買賣證券，竟招攬不特定人購買未上市公司股票，其犯罪動
    機、目的無非為獲取非法銷售未上市股票之利潤甚高，竟罔
    顧法律之規範獲取不法利益，危害證券交易秩序，於公司所
    處地位高低，及於犯罪後始終坦承犯行，態度良好等一切情
    狀，量處如主文所示之刑，並諭知易科罰金之折算標準。末
    查，被告所為前開犯行既屬集合犯之實質上一罪，則渠一部
    分行為在中華民國96年罪犯減刑條例第2條所定之96年4月24
    日之前，一部分行為該期日之後，但既以一罪論，即應以最
    後行為時，作為減刑與否之標準，而認無該減刑條例之適用
    （最高法院79年度台非字第163號、84年度台上字第2342 號
    裁判參照），併此敘明。
據上論斷，應依刑事訴訟法第273條之1第1項、第299條第1 項前
段，證券交易法第175條、第44條第1項，刑法第11條前段、第28
條、第41條第1項前段，判決如主文。
本案經檢察官孫源志到庭執行職務
中    華    民    國    98    年     2    月    27    日
                  刑事第二庭    法  官  林恒祺
以上正本證明與原本無異。
如不服本判決應於收受送達後10日內向本院提出上訴書狀，並應
敘述具體理由。其未敘述上訴理由者，應於上訴期間屆滿後20日
內向本院補提理由書  (均須按他造當事人之人數附繕本)「切勿
逕送上級法院」。
中    華    民    國    98    年    2     月    27    日
                               書記官
附錄本判決論罪之法律條文：
證券交易法第175條
違反第18條第1項、第22條、第28條之2第1項、第43條第1 項、第
43條之1第2項、第3項、第43條之5第2項、第3項、第43條之6第 1
項、第44條第1項至第3項、第60條第1項、第62條第1項、第93 條
、第96條至第98條、第116條、第120條或第160條之規定者，處 2
年以下有期徒刑、拘役或科或併科新臺幣180萬元以下罰金。


司法院資訊處製作；財團法人民間司法改革基金會備份。
